臺灣臺南地方法院刑事判決　　　　　　　 94年度易字第646號
　　公　訴　人　臺灣臺南地方法院檢察署檢察官
　　被　　　告　戌○○
　　選任辯護人　蕭麗琍律師
上列被告因詐欺案件，經檢察官提起公訴（94年度偵緝字第234
、235、236號），被告於本院準備程序中就犯罪事實為有罪之陳
述，經本院裁定由受命法官獨任進行簡式審判程序，判決如下：
    主  文
戌○○連續意圖為自己不法之所有，以詐術使人將本人之物交付
，處有期徒刑壹年陸月。緩刑參年。
    事  實
一、戌○○於民國（下同）八十五年一月至八十六年九月間，陸
    續自任會首，招攬如附件所示之互助會，竟因負債週轉不靈
    ，乃基於意圖為自己不法之所有之概括犯意，連續為下述詐
    欺取財行為：
    （一）其於八十五年一月五日起，先後多次向參與如附表所
          示互助會之會員申○○、辛○○（以「沈漢堂」名義
          參加互助會）、丑○○、子○○、壬○○、戊○○、
          宙○○、乙○○、丙○○、寅○、Ａ○○、亥○○、
          午○○、顏專、巳○○、未○○○、丁○○等人及其
          他參與如附表所示互助會之活會會員，連續訛稱有互
          助會會員得標（戌○○未記載標單），致前開申○○
          等互助會會員誤信確有其他會員得標，陷於錯誤，而
          如數交付互助會款予會首戌○○，戌○○得款後，則
          均花用殆盡，其即以此方式共自申○○等互助會員處
          詐得約新臺幣（下同）二千五百十六萬元之金額。迄
          於八十七年二月間，因如附表所示之互助會，逐一倒
          會，戌○○又逃逸無蹤，經申○○等互助會會員聚集
          ，發現活會之互助會員人數，竟多於所賸餘之互助會
          期數，始發現受騙。
    （二）戌○○復明知自己無資力，無法給付票款或清償債務
          ，卻仍於八十七年一月間，連續向不知情之員工張淑
          敏及友人林昭賢等人，分別借用臺南區中小企業銀行
          復興分行，帳戶名稱為：卯○○、帳號為：七三之一
          號之帳戶、臺灣銀行新營分行帳戶名稱為：精傑傳播
          有限公司林昭賢、帳號為：三七○四之二號帳戶之空
          白支票簿及卯○○、林昭賢等人之發票印鑑章後，先
          後多次簽發前開支票，持以向地○○、酉○○、蔡耀
          煌、玄○○、丁○○、宙○○、宇○○、癸○○、張
          冰、黃錦雄、甲○○、陳耀宗、辛○○、馮基城、林
          進展、陳東卿、天○○、己○○、辰○○、庚○○、
          黃○○、壬○○、子○○等人，作調借現款、換票或
          逕為票據使用，致地○○等人均陷於錯誤，而分別交
          付金額不等之現金或票據予戌○○使用。嗣因戌○○
          陸續所交付之支票屆期均遭退票，金額共約二千一百
          七十萬六千八百八十元，卯○○、地○○等人發覺有
          異，進而查知上情。
二、案經卯○○、申○○告訴及法務部調查局臺南調查站移送臺
    灣臺南地方法院檢察署檢察官偵查起訴。
    理  由
一、本件被告戌○○於本院當庭表示認罪，而以簡式審判程序加
    以審理（見本院卷九十四年八月十八日準備程序及審判筆錄
    ），依據刑事訴訟法第二百七十三條之二、同法第一百五十
    九條第二項之規定，本件不適用傳聞法則有關限制證據能力
    之相關規定，合先敘明。
二、上揭犯罪事實，業據被告戌○○於本院審理時坦承不諱，並
    當庭為認罪之表示（見本院卷九十四年八月十八日審判筆錄
    ）。核與被害人申○○、辛○○分別於偵查中及本院審理時
    指述：其等與如事實（一）所示之互助會會員，均因陸續參
    與被告所召集，如附表所示之互助會，而遭被告冒標互助會
    款並倒會等情節一致（見營偵字第一○九八號偵查卷第三至
    四頁、第十六頁、本院卷九十四年八月十八日準備程序及審
    判筆錄）。而被害人卯○○亦於偵查中指述：被告簽發以卯
    ○○、林昭賢等人名義申請之支票持以行使，然支票屆期卻
    遭退票之事實明確（見偵緝字第二三四號偵查卷第二十五、
    二十六頁）。此外，並有互助會會單共五紙、支票簿存根一
    本、支票及退票理由單各一紙、會款明細表三紙、借款明細
    表一紙、倒會受害人資料調查表共十六紙、借款支票暨退票
    理由單影本共十紙、和解書共三份、郵政國內匯款執據影本
    共十七紙、（收受會款債務）證明單共二十紙（見營偵字第
    一○九八號偵查卷第五至十一頁、偵緝字第二三四號偵查卷
    第五頁、第三十六頁至七十七頁、營偵字第九三八號偵查卷
    第四頁袋中、法務部調查局臺南調查站卷宗）在卷可資佐證
    。綜上，應認被告自白與事實相符，本件事證明確，被告前
    開詐欺多次之犯行，洵堪認定，應依法論科。
三、核被告戌○○所為，係犯刑法第三百三十九條第一項之詐欺
    取財罪。其前開多次詐欺犯行，時間緊接，所犯係犯罪構成
    要件相同之罪名，顯係基於概括犯意反覆為之，為連續犯，
    應依刑法第五十六條之規定，論以一罪，並加重其刑。爰審
    酌被告並無前科，素行尚佳，此有臺灣臺南地方法院檢察署
    刑案資料查註紀錄表及臺灣高等法院被告前案紀錄表各一份
    附卷可稽，其犯罪之動機、目的乃因週轉不靈，然不思以正
    途籌措資金，竟以前述召集互助會後倒會及開發以他人名義
    申請之支票等手法詐騙被害人等，其所導致被害人等受有財
    產上之損失及其因而所貪得之不法利益均甚鉅，犯罪所生之
    危害非輕，並斟酌其生活狀況、智識程度，又其嗣能坦認犯
    行，且已與被害人卯○○、辛○○、午○○、酉○○、庚○○、黃○○、地○○、丁○○等多人，均已達成民事上和解
    ，此有卷附之和解書共三份、郵政國內匯款執據影本共十七
    紙、（收受會款債務）證明單共二十紙可憑（見偵緝字第二
    三四號偵查卷第三十六頁至七十七頁），且被害人卯○○、
    辛○○、午○○、酉○○、庚○○、黃○○等人並均於本院
    審理時一再陳稱：因為被告已積極償還債務，伊等均願意原
    諒被告，請求給被告自新機會等語（見本院卷九十四年八月
    十八日準備程序及審理筆錄）無誤，足認被告犯罪後之態度
    尚佳等一切情狀，認依檢察官請求之刑度為適當，而量處如
    主文之刑，以資懲儆。又查：被告前均未曾受有期徒刑以上
    刑之宣告，此有臺灣高等法院被告前案紀錄表一紙附卷可按
    ，其於偵查中及本院審理時，均能坦承犯行，應已有悔意，
    又其已經積極處理及清償所積欠之債務，此經被害人辛○○
    、卯○○等人當庭陳述明確（見同上本院卷準備程序及審理
    筆錄），並有被害人地○○等人之陳述意見狀二紙（內容均
    為：被害人等因被告已和解及償還部分款項，故願意原諒被
    告等情）、郵政國內匯款執據十一紙存卷可考，被告歷此教
    訓，當知所警惕，信無再犯之虞，本院認以暫不執行其刑為
    當，故併依檢察官之聲請，對被告宣告緩刑三年，以勵來茲
    。
據上論斷，依刑事訴訟法第二百七十三條之一第一項、第二百九
十九條第一項前段，刑法第五十六條、第三百三十九條第一項、
第七十四條第一款，罰金罰鍰提高標準條例第一條前段，判決如
主文。
本案經檢察官曲鴻煜到庭執行職務。
中　　華　　民　　國　　94　　年　　9　　月　　1 　　日
　　　　　　    　　　刑事第十二庭  法　官　徐千惠
以上正本證明與原本無異。
如不服本判決，應於判決送達後10日內，向本院提出上訴狀。
　　　　　　　　　　　　　　　　    書記官　韓雪青
中　　華　　民　　國　　94　　年　　9　　月　　2 　　日
附錄法條：
中華民國刑法第339條
(普通詐欺罪)
意圖為自己或第三人不法之所有，以詐術使人將本人或第三人之
物交付者，處5年以下有期徒刑、拘役或科或併科1千元以下罰金
。
以前項方法得財產上不法之利益或使第三人得之者，亦同。
前二項之未遂犯罰之。
附表：
┌──┬──────┬────┬────┬──────────┬───────┐
│編號│互  助  會  │ 會  數 │每會金額│詐  騙  方  式      │詐得金額      │
│　　│時      間  │        │（新臺幣│ 　　               │              │
│    │　　　　　　│        │）      │                    │              │
├──┼──────┼────┼────┼──────────┼───────┤
│一　│85年1月5日至│30　    │10000元 │被告冒用會員辛○○等│ 約0000000元  │
│　  │87年6月5日　│　　　　│　　　　│人之名義冒標，使互助│              │
│    │　          │        │        │會員誤信有其他互助會│              │
│    │　          │        │        │會員得標，而詐騙互助│              │
│    │　          │        │        │會員所交付之互助會款│              │
│    │　          │        │        │，嗣於第26會倒會時被│              │
│    │　          │        │        │發覺。              │              │
├──┼──────┼────┼────┼──────────┼───────┤
│二  │85年2月10日 │24      │10000元 │被告冒用互助會內會員│ 約0000000元  │
│    │至87年2月10 │        │　　　　│之名義冒標，使互助會│              │
│    │日          │        │        │員誤信確有其他會員得│              │
│    │　          │　      │        │標，而詐騙會員所交付│              │
│    │　          │　　　　│        │之互助會會款，嗣於第│              │
│    │　          │        │        │24會倒會時被發覺。  │              │
│    │　          │        │        │                    │              │
│    │　          │        │        │                    │              │
├──┼──────┼────┼────┼──────────┼───────┤
│三　│86年3月30日 │23　    │30000元 │被告冒用會員Ａ○○、│ 約0000000元  │
│　  │至88年1月30 │        │        │壬○○等人名義冒標，│              │
│    │日          │        │        │使會員誤信確有其他會│              │
│    │            │        │        │員得標，而詐騙會員交│              │
│    │　          │        │        │付之互助會款，嗣於第│              │
│    │　          │        │        │11會時倒會被發覺。  │              │
├──┼──────┼────┼────┼──────────┼───────┤
│四  │86年8月15日 │23　    │20000元 │被告冒用會員黃○○、│ 約0000000元  │
│　　│至88年6月15 │        │        │周泰富等人名義冒標，│              │
│    │日          │        │        │使會員誤信確有其他會│              │
│    │　          │        │        │員得標，而詐騙會員交│              │
│    │      　　　│        │        │付之互助會款，嗣於第│              │
│    │            │        │        │6會時倒會被發覺。   │              │
├──┼──────┼────┼────┼──────────┼───────┤
│五　│86年9月20日 │23　    │20000元 │被告冒用互助會員之名│ 約0000000元  │
│　  │至88年7月20 │　　　　│　　　　│義冒標，使其他互助會│              │
│    │日          │        │        │員誤信有會員得標，而│              │
│    │　          │        │        │詐騙互助會員所交付之│              │
│    │　          │        │        │互助會款，嗣於第5會 │              │
│    │　          │        │        │時倒會被發覺。      │              │
├──┴──────┴────┴────┴──────────┴───────┤
│被告以冒標後倒會之方式，共詐騙得約00000000元之款項。      　                │
│      　                                                                    │
└──────────────────────────────────────┘
